【裁判字號】    90,訴,1948
【裁判日期】    901025
【裁判案由】    侵權行為損害賠償
【裁判全文】
臺灣高雄地方法院民事判決  九十年度訴字第一九四八號
    原      告  丙○○
    法定代理人  甲○○
    被      告  乙○○
                丁○○
    訴訟代理人  戊○○
右當事人間請求侵權行為損害賠償事件，本院判決如左：
    主      文
原告之訴及假執行之聲請均駁回。
訴訟費用由原告負擔。
    事      實
一、原告方面：
  (一)聲明：
    １被告應連帶給付原告新臺幣（下同）壹佰萬零壹仟元，及自起訴狀繕本送達之
      翌日起至清償日止，按年息百分之五計算之利息。
    ２原告願供相當之擔保，請求宣告准予假執行。
    ３訴訟費用由被告負擔。
  (二)陳述：被告乙○○為被告財團法人長庚紀念醫院高雄分院院長，被告丁○○則為
    該院感染科醫師，明知原告母親高瑞英為癡呆症患者，本因由被告醫院腦神經科
    看診，被告醫院竟由感染科醫師被告丁○○看診，嚴重侵害母親高瑞英之人格權
    ，目前被告母親高瑞英已死亡，爰本於繼承及侵權行為之法律關係，請求被告三
    人連帶賠償壹佰萬零壹仟元。
  (三)證據：提出殘障手冊、財團法人長庚紀念醫院高雄分院函、門診時間表各一份為
    證。
二、被告方面：
  (一)聲明：如主文所示。
  (二)陳述：
    １原告之母親因患有吸入性肺炎至本院住院治療，且住院中反覆並有尿道感染，
      而其所患之肝硬化係目前醫學上無法治癒之疾病，僅能給於症狀性之治療，慢
      性水腦疾病亦無須住院治療，但當時所併發之吸入性肺炎及尿道感染疾病，則
      須急切處理，否則恐因感染嚴重致敗血症身亡，因此依醫學專業分科由感染科
      治療並無違誤。本院於原告母親住院期間之醫療行為，均盡高度之注意義務，
      且符合醫療常規，並無任何行為損害其權利。
    ２所謂「重大傷病卡」，依全民健康保險醫療辦法第十條規定「保險對象經診斷
      確定為重大傷病得檢具保險特約醫院、診所開立之診斷證明書，報經保險人核
      可後，發給重大傷病證明。保險對象持重大傷病證明接受治療，依本法第三十
      六條免除其自行負擔費用之範圍，以重大傷病證明所載之傷病為限」。此乃政
      府所施之德政，為患有重大傷病無法治癒，且須長期就醫之患者，以保險福利
      之制度，以減輕其須支出龐大醫療費用之壓力。殘障手冊之用意，亦是為保障
      殘障人士於社會之各種權利，絕非為病患就醫時之絕對依據。原告一昧堅持須
      以「肝科」或「腦神經科」醫師為其診治，且據此為被告侵害其母人格權之理
      由，提出損害賠償之請求，實在瞞酣不明。
    ３侵權行為，須行為人因故意或過失行為不法侵害他人權利，致他人受有損害，
      須負損害賠償之義務。且按，「損害之債以有損害之發生及有責任原因之事實
      ，並兩者間有相當因果關係為成立要件。」又「當事人主張有利於己之事實者
      就其事實有舉證責任」，最高法院四八台上四八一號著有判例及民事訴訟法第
      二百七十七條定有明文。原告無任何積極證據及理由證明被告等三員有任何過
      失行為侵害其母親之人格權及本身亦受有損害，而有損害賠償請求權。若原告
      無法證明被告等三員有過失行為，被告等自不負任何侵權行損害賠償責任。
      理      由
一、本件原告起訴主張：被告乙○○為被告財團法人長庚紀念醫院高雄分院院長，被
    告丁○○則為該院感染科醫師，明知被告母親高瑞英為癡呆症患者，本因由被告
    醫院腦神經科看診，被告醫院竟由感染科醫師被告丁○○看診，嚴重侵害母親高
    瑞英之人格權，目前被告母親高瑞英已死亡，爰本於繼承及侵權行為之法律關係
    ，請求被告三人連帶賠償壹佰萬零壹仟元，並陳明願提供擔保，請准宣告假執行
    。被告則以原告母親當時所併發之吸入性肺炎及尿道感染疾病，須急切處理，否
    則恐因感染嚴重致敗血症身亡，因此依醫學專業分科由感染科治療並無違誤。而
    殘障手冊，絕非為病患就醫時之絕對依據，原告一昧堅持被告醫院須以「肝科」
    或「腦神經科」醫師為其診治，且據此為被告侵害其母人格權之理由，提出損害
    賠償之請求，實在瞞酣不明等語置辯，請求駁回原告之訴及假執行之聲請。
二、按繼承人自繼承開始時，除本法另有規定外，承受被繼承人財產上之一切權利、
    義務，但權利、義務專屬於被繼承人本身者，不在此限，民法第一千一百四十八
    條定有明文。原告主張被告侵害其母親高瑞英人格權之事實，固據其提出殘障手
    冊、財團法人長庚紀念醫院高雄分院函、門診時間表各一份為證，惟為被告所否
    認，且縱認屬實，因人格權乃專屬於被繼承人即被告母親高瑞英本身，依前開法
    條規定，該權利並不能成為被告繼承之標的。從而，原告以被告三人侵害其母親
    高瑞英人格權為由，依據繼承及侵權行為之法律關係，請求被告三人連帶賠償壹
    佰萬零壹仟元，及自起訴狀繕本送達之翌日起至清償日止，按年息百分之五計算
    之利息，於法無據，其假執行之聲請亦失所附麗，應併予駁回。
三、本件事證已臻明確，兩造其餘攻擊及防禦方法暨所提證據，經審酌與本件判決不
    生影響，爰不一一論述及指駁，併此敘明。
據上論結：本件原告之訴為無理由，依民事訴訟法第七十八條，判決如主文。
中      華      民      國      九十    年      十      月    二十五    日
                                臺灣高雄地方法院民事庭
                                    法  官  劉正中
右為正本係照原本作成。
如不服本判決，應於送達後廿日內，向本院提出上訴狀並表明上訴理由，如於本
判決宣示後送達前提起上訴者，應於判決送達後十日內補提上訴理由書（須附繕本）
。                                  書記官  周美
中      華      民      國      九十    年      十      月    二十五    日


司法院資訊處製作；財團法人民間司法改革基金會備份。
